【裁判字號】    90,再易,14
【裁判日期】    900927
【裁判案由】    聲請再審
【裁判全文】
臺灣板橋地方法院民事裁定  九十年度再易第一四號
    再審原告  甲○○
    再審被告  乙○○
右當事人間聲請再審事件，再審原告對於中華民國九十年五月十一日本院九十年度再
易字第四號確定裁定聲請再審，本院裁定如左：
    主      文
再審之聲請駁回。
再審聲請費用由再審原告負擔。
    理      由
一、按裁定已經確定，而有第四百九十六條第一項或第四百九十七條之情形者，得準
    用本編之規定，聲請再審，民事訴訟法第五百零七條定有明文。次按再審之訴不
    合法者，法院應以裁定駁回之，民事訴訟法第五百零二條第一項定有明文。所謂
    「再審之訴不合法」，係指再審之訴不合程式，或已逾時間、或法律上不應准許
    者而言（最高法院七十六年度台抗字第三七四號裁定參照）。又提起民事再審之
    訴，應於三十日之不變期間內為之，民事訴訟法第五百條第一項定有明文。當事
    人以有同法第四百九十六條第一項第一款適用法規顯有錯誤之情形提起再審之訴
    ，應認此項理由於裁判送達時當事人即可知悉，故計算是否逾三十日之不變期間
    ，應自裁判確定時起算，無同法第五百條第二項但書再審理由知悉在後之適用，
    最高法院著有七十年台再字第二一二號判例可參。次按民事訴訟法第五百零一條
    第一項第四款規定，提起再審之訴，應表明再審理由及關於再審理由並遵守不變
    期間之證據。其中關於遵守不變期間之證據，係屬提出書狀時，應添具之文書物
    件，與同法第一百二十一條第一項規定之書狀不合程式之情形不同，自不生程式
    欠缺補正之問題，其未表明者無庸命其補正。（司法院大法官會議釋字第四八二
    號、最高法院六十年台抌字第五三八號判例參照）
二、再審意旨略以：本件再審原告於民國（下同）八十九年八月二十五日就鈞院八十
    九年七月十八日所為之八十七年度簡上字第九五號第二審確定終局判決向鈞院提
    起再審，經鈞院以「原第二審判決，已於八十九年七月十八日判決確定在案，有
    卷附送達回證可稽，再審原告提起本件再審之訴，顯已逾三十日之法定不變期間
    ，且未於訴狀內表明已遵守不變期間之證據，依上開說明，顯難認其再審之訴為
    合法。」為由，於九十年五月十一日以九十年度再易字第四號裁定駁回再審原告
    再審之訴，然再審原告於八十九年七月二十七日接獲鈞院八十七年度簡上字第九
    五號判決書，三十日之不變期間是到八十九年八月二十七日屆滿，再審原告於八
    十九年八月二十五日提起再審之訴，不生逾期問題，何況兩造在宣示判決時均未
    在場，自無從知悉，應以判決送達日起算。又再審原告發現之證物「陳錫銘之九
    十年四月十日陳報狀」，再審原告於九十年四月十二日才知悉，其起訴屆滿日到
    九十年五月十二日才屆滿。而再審原告於九十年四月十二日的補充理由三、九十
    年五月七日的補充理由四均有陳述再審理由，故本件沒有逾期問題，原審判決適
    用法規及未經斟酌之證物（民訴法第496-1，497條）顯有錯誤云云。
三、經查，本院八十九年七月十八日所為之八十七年度簡上字第九五號第二審終局判
    決訴訟標的價額為新台幣四萬元，係不得上訴至第三審之判決，且該第二審判決
    於八十九年七月十八日宣示，有本院依職權調閱原確定判決卷證資料所附八十九
    年七月十八日宣示判決筆錄可稽，再審原告主張該判決適用法規顯有錯誤，揆諸
    前開最高法院七十年台再字第二一二號判例意旨，原第二審判決即於宣示判決之
    日即確定，要不因宣示時當事人不到庭而有不同，否則無異使再審法定不變期間
    之起算，取決於當事人之出庭與否，顯非法之所許。故再審原告於八十九年八月
    二十五日提起之再審之訴，顯已逾三十日之法定不變期間，即難認為合法。原確
    定裁定依此駁回再審原告之訴，與法即無不合。
四、又按依民事訴訟法第四百九十六條第一項第十三款「發見未經斟酌之證物或得使
    用該證物」或依同法第四百九十七條以「就足影響於判決之重要證物，漏未斟酌
    」為由提起再審之訴者，該證物必係前訴訟程序事實審之言詞辯論終結前已存在
    之證物，因當事人不知有此，致未經斟酌，現始知之者而言。若在前訴訟程序事
    實審言詞辯論終結前，尚未存在之證物，本無所謂發見，自不得以之為再審理由
    。而「就足以影響於判決之重要證物漏未斟酌」，係指第二審言詞辯論終結前，
    已經存在並已為聲明證據聲明之證據，第二審確定判決未調查，且未於判決理由
    中說明其無調查、斟酌之必要或雖經調查而未於判決中斟酌者而言。最高法院二
    十九年上字第一００五號判例及最高法院八十四年度再易字第二號判決可資參照
    。查再審原告主張之「新證據」，即證人陳錫銘九十年四月十日之陳報狀既係於
    事實審言詞辯論終結後始存在，核與前揭判例、判決要旨即有違背，是以再審原
    告之主張亦屬法律上不應准許。原確定裁定就此部分理由雖有不備，惟既與本件
    裁判結果不生影響，仍應予維持，故難認本件再審之聲請為合法，應予駁回。
三、據上論結，本件再審之聲請為不合法，依民事訴訟法第五百零七條、第五百零二
    條第一項、第九十五條、第七十八條，裁定如主文。
中      華      民      國    九十      年      九      月    二十七    日
                                  臺灣板橋地方法院民事第四庭
                                      審判長法官  高文淵
                                            法官  王復生
                                            法官  解惟本
右為正本係照原本作成
本裁定不得抗告。
中      華      民      國    九十      年      九      月    二十七    日
~B書記官  王麗珍


司法院資訊處製作；財團法人民間司法改革基金會備份。
